臺灣士林地方法院刑事判決　　　　　　　　　　　　　九十一年度交易字第一七號
　　公　訴　人　臺灣士林地方法院檢察署檢察官
　　被　　　告　乙○○
右列被告因業務過失傷害案件，經檢察官提起公訴（九十年度偵續字第一六九號），
本院判決如左：
    主  文
乙○○因過失傷害人，處拘役拾日，如易科罰金以佰元折算壹日。
    事  實
一乙○○於民國八十九年八月二日晚上七時十分許，駕駛車號ＬＩ─四四三六號自用
  小客車，沿台北市○○○路○段，由南往北行駛，行經設有閃光黃燈號誌之中央南
  路二段及設有閃光紅燈號誌之三合街二段交岔口時，逢三合街二段由西向東車輛回
  堵至路口，乙○○因見由三合街二段西往東行向之車輛讓其先行，於通過該路口之
  際，本應注意於行經設有閃光黃燈號誌之路段，應減速慢行小心通過，暨汽車行駛
  時駕駛人應注意車前狀況，並隨時採取必要之安全措施，以避免發生危險，而當時
  氣候晴，夜間有照明，路面乾燥無缺陷無障礙物，按當時情形並無不能注意之情事
  ，詎竟疏未注意車前狀況，冒然趨車前行，適有未依閃光紅燈標誌指示先停於交岔
  路口前，讓幹道車優先通行後認為安全，方得續行之丙○騎乘ＡＮＶ─二三０機車
  後搭載甲○○由三合街二段由東往西行至該處，二車遂於三合街二段由東往西車道
  發生碰撞，ＬＩ─四四三六號自小客車左前車頭撞及ＡＮＶ─二三０機車左後車身
  及甲○○之左小腿，丙○之車因而人車向右側倒地，致使甲○○受有左側脛悱骨開
  放性骨折之傷害。乙○○旋於犯罪被發覺前向處理之警員自首而接受裁判。
二案經乙○○自首及被害人甲○○訴由台灣士林地方法院檢察署檢察官偵查起訴。
    理  由
一訊據被告乙○○，固坦承於上開時地，所駕駛之自小客車與丙○所騎之機車發生碰
  撞，惟矢口否認有何過失，辯稱：係丙○所騎之車闖入其車道，且未按鳴喇叭，未
  開大燈，致伊無法注意才會撞倒云云。惟查右揭事實，業據告訴人甲○○、證人丙
  ○分別指訴及陳述綦詳。次查被告雖辯稱：係丙○所騎之車進入其車道始發生車禍
  云云，然查此為證人丙○所堅詞否認，再查被告於本院陳稱：斯時三合街二段由西
  向東路段車輛回堵，但由東往西路段幾乎是淨空等語，而證人丙○亦陳稱：其隔壁
  車道即三合街由西往東車道有堵車情事等語，查證人丙○係騎機車沿三合街由東往
  西行駛，其行駛之車道既淨空未堵車，證人丙○何以會將機車往堵車之逆向車道（
  即三合街由西往東車道）行駛？另查丙○所騎ＡＮＶ─二三０機車被撞後之刮地痕
  始於三合街由東往西之車道等情，有道路交通事故調查報告表一份在卷可參，而被
  告及證人丙○於本院均陳稱：道路交通事故調查報告表所繪之現場圖無誤等語，丙
  ○更稱：撞擊點在道路交通事故調查報告表所繪被告車標示之Ｂ處，依二人所言再
  參照道路交通事故調查報告表所繪，本件事故之撞擊點係在三合街由東往西之車道
  內，亦即被告之車進入丙○騎乘之車道始生車禍。被告辯稱：當時丙○機車騎至逆
  向車道（即三合街由西往東之車道）云云，顯與事實不符，不足採信。
二查本件車禍肇事地台北市○○○路○段與三合街二段交岔口，中央南路二段設有閃
  光黃燈號誌，而三合街二段設有閃光紅燈號誌等情，有前述道路交通事故調查報告
  表可稽。按閃光黃燈表示「警告」，車輛應減速接近，注意安全，小心通過；閃光
  紅燈表示「停車再開」，車輛應減速接近，先停止於交岔路口前，讓幹道車優先通
  行後認為安全時，方得續行，此道路交通標誌標線號誌設置規則第二百十一條第一
  項第一、二款定有明文。次按汽車行駛時，駕駛人應注意車前狀況，並隨時採取必
  要之安全措施，此道路交通安全規則第九十四條第三項定有明文。被告駕車依法即
  負有前開注意義務，於行經前開交岔路口，而其所行之路段設有閃光黃燈，自應將
  所駕之車輛減速接近，注意安全，小心通過，所謂減速接近，依其立法目的，自應
  減速至得隨時煞停之安全狀態，非謂稍有減速即符合規定，且應隨時注意其車前各
  人、車動態，以避免發生危險，而當時氣候晴，夜間有照明，路面乾燥無缺陷無障
  礙物等情，有前揭道路交通事故調查報告表可參，是當時視距應佳。再查本件車禍
  ，被告之自小客車水箱罩破裂、左前保險桿有撞痕、左前方向燈損壞脫落，而丙○
  之機車則左後車身有撞痕，右側車身有擦地痕及右側後照鏡斷裂等情，有道路交通
  事故補充資料表在卷可證，堪認車禍之撞擊點為被告自小客車左前車頭與丙○機車
  左後側車身，丙○機車被撞後即向其右側傾倒。依撞擊點堪知丙○所騎機車前車身
  已通過後才為被告撞擊，是被告只要稍加留意即得見在其前方沿三合街二段由東向
  西行駛之丙○機車。另雖三合街二段由西向東車道之車輛讓被告先通行（此據被告
  陳明），惟被告於通過三合街二段時，應知該街由東向西行之車道可能會有車輛通
  過，其通過時自應注意該向車道來車，然其竟疏未注意，以致未見於該車道行駛之
  丙○機車，仍予通行，而生本件車禍，其自有未注意車前狀況之疏失。又依前揭道
  路交通事故調查報告表現場圖所示，丙○機車之刮地痕起點位於被告自小客車底盤
  下方，是被告於撞擊丙○所騎之機車後仍繼續行駛，未隨時煞停，顯見被告當時之
  車速未減速至得隨時煞停之安全狀態無訛。綜上堪認被告於本件車禍有行經設有閃
  光黃燈號誌之路段，未減速慢行小心通過，亦未注意車前狀況，隨時採取必要之安
  全措施，其有過失至明，而本件經送台北市車輛行車事故覆議鑑定委員會鑑定，亦
  採相同見解，此有該委員會覆議意見書一份存卷可稽。至卷附台北市車輛行車事故
  鑑定委員會所為被告並無違規情行之鑑定，尚有未洽，該鑑定尚難遽採。
三再按道路交通安全規則所稱之汽車乃指在道路上不依軌道或電力架線而以原動機行
  駛之車輛，包括機器腳踏車；汽車行駛至交岔路口，其行進、轉彎，應遵守燈光號
  誌之指示，此該規則第二條第一項第一款、第一百零二條第一項第一款定有明文。
  而閃光紅燈表示「停車再開」，車輛應減速接近，先停止於交岔路口前，讓幹道車
  優先通行後認為安全時，方得續行，此前已述明。查肇事地點為涉有上開號誌之交
  岔路口，丙○騎乘機車未依閃光紅燈之號誌先停止於交岔路口前，讓幹道車之被告
  優先通行後認為安全時，方得續行，仍以時速二、三十公里之速度前行（業據證人
  丙○於警訊述明），另如前述，事發時視線良好，並無不能注意之情事，惟丙○竟
  未注意前開規定貿然直行，堪認丙○就本件車禍之發生，同有過失，此台北市車輛
  行車事故覆議鑑定委員會及台北市車輛行車事故鑑定委員會之鑑定結果，亦同此認
  定。惟丙○就本件車禍之發生雖屬與有過失，但尚未能據此解免被告疏失之責，附
  此敘明。至蒞庭檢察官稱閃光紅燈、閃光黃燈之號誌乃指被告與丙○同時到達路口
  時方受規範，車禍時丙○之車已過路中心，此時路權應屬丙○云云，似認丙○並無
  過失，然其所指上情，與現行前述交通法規不符，核屬無據，無法採信。
四又告訴人甲○○因此次車禍受有如前述之傷害，有行政院國軍退除役官兵輔導委員
  會台北榮民總醫院診斷證明書一份可參。被告之過失與告訴人甲○○所受傷害間顯
  有相當因果關係，被告自應負過失傷害罪責。本件事證已明，被告犯行洵堪認定。
五核被告所為，係犯刑法第二百八十四條第一項前段之過失傷害罪。被告於肇事後，
  其犯罪未被發現前，即主動向警方承明係其駕車肇事乙節，有台北市政府警察局北
  投分局九十一年三月二十一日北市警投分刑字第九一六○七五七○○號函及所附之
  附件可參，合於自首要件，應依刑法第六十二條前段規定，減輕其刑。爰審酌告訴
  人甲○○所受之傷勢、被告過失之情節、證人丙○與有過失、且其過失情節重於被
  告、被告迄未賠償告訴人甲○○所受損害，及犯後態度等一切情狀，量處如主文所
  示之刑。又被告行為後，刑法第四十一條業於九十年一月十日修正公布，同年月十
  二日生效，舊法規定犯最重本刑三年以下有期徒刑以下之刑之罪，而受六個月以下
  有期徒刑或拘役之宣告，因身體、教育、職業、家庭之關係或其他正當事由，執行
  顯有困難者，得易科罰金，修正後刑法第四十一條第一項規定，凡犯最重本刑五年
  以下有期徒刑以下之刑之罪，而受六個月以下有期徒刑或拘役之宣告，均得易科罰
  金，比較新舊法之規定，修正後之新法對於被告並無有利或不利，自應依刑法第二
  條第一項前段規定，適用裁判時之新法，併予宣告易科罰金之折算標準。
六據上論斷，應依刑事訴訟法第二百九十九條第一項前段，刑法第二條第一項前段、
  第二百八十四條第一項前段、第六十二條前段，第四十一條第一項前段，罰金罰鍰
  提高標準條例第一條前段、第二條，判決如主文。
本案經檢察官林聰良到庭執行職務。
中      華      民      國    九十一    年      四      月     三十     日
                                    臺灣士林地方法院交通法庭
                                        法  官  江  翠  萍
右正本證明與原本無異。
如不服本判決，應於判決送達後十日內，向本院提出上訴狀。
                                        書記官  范  淑  芬
中      華      民      國    九十一    年      五      月     三       日
附錄本案論罪科刑法條全文：
刑法第二百八十四條第一項前段：
  因過失傷害人者，處六月以下有期徒刑、拘役或五百元以下罰金。
